【裁判字號】    95,易,3511
【裁判日期】    951205
【裁判案由】    侵占
【裁判全文】
臺灣臺中地方法院刑事判決              95年度易字第3511號
公  訴  人  臺灣臺中地方法院檢察署檢察官
被      告  甲○○
上列被告因侵占案件，經檢察官提起公訴（95年度偵字第24042號）
，被告於準備程序中就被訴事實為有罪之陳述，受命法官於聽取
當事人之意見後，由本院合議庭裁定由受命法官獨任以簡式審判
程序判決如下：
    主    文
甲○○意圖為自己不法之所有，而侵占自己持有他人之物，處有
期徒刑陸月，如易科罰金，以銀元參佰元即新台幣玖佰元折算壹
日。
    犯罪事實
一、甲○○為鑫國鼎模座股份有限公司（下稱鑫國鼎公司）之負
    責人，甲○○於民國九十三年九月二十四日，以鑫國鼎公司
    之名義，並自任連帶保證人，向臺灣戴姆勒克萊斯勒資融股
    份有限公司（下稱臺灣戴姆勒克萊斯勒公司），以動產擔保
    交易附條件買賣方式，購買Mercedes-Benz牌S280型自小客
    車一部，車號8899-KL號，雙方並訂立附條件買賣契約，約
    定買賣價款新臺幣（下同）三百五十五萬五千元，除頭期款
    七十五萬五千元外，餘款按月分四十期給付，每月付款七萬
    元，於付清價款前，該自小客車所有權仍屬臺灣戴姆勒克萊
    斯勒公司所有，鑫國鼎公司僅係占有使用。甲○○於取得該
    自小客車後，明知尚未付清價款，其所持有使用之上開自小
    客車仍屬臺灣戴姆勒克萊斯勒公司所有，竟意圖為自己不法
    所有，於九十五年七月間某日，以將上開自小客車質押在臺
    中縣大雅鄉○○○路之「日立當鋪」，作為鑫國鼎公司向該
    當鋪借款之擔保之方式侵占入己，致生損害於臺灣戴姆勒克
    萊斯勒公司。
二、案經臺灣戴姆勒克萊斯勒公司訴由臺灣臺中地方法院檢察署
    檢察官偵查起訴。
    理    由
一、上開犯罪事實，業據被告甲○○於本院審理時坦承不諱，核
    與告訴代理人乙○○及李國慶之指訴情節相符，並有動產擔
    保交易附條件買賣設定登記申請書及附條件買買契約書各一
    紙附卷可證，足見被告自白與事實相符，應堪採信。本件事
    證明確，被告上開犯行，堪以認定。
二、被告行為後，刑法及刑法施行法業於九十四年二月二日經總
    統以華總一義字第０九四０００一四九０一號令修正公布，
    並於九十五年七月一日施行。按行為後法律有變更者，適用
    行為時之法律，但行為後之法律有利於行為人者，適用最有
    利於行為人之法律，現行刑法第二條第一項定有明文。此條
    規定乃與刑法第一條罪刑法定主義契合，而貫徹法律禁止溯
    及既往原則，係規範行為後法律變更所生新舊法律比較適用
    之準據法，是刑法第二條本身雖經修正，但刑法第二條既屬
    適用法律之準據法，本身尚無比較新舊法之問題，應一律適
    用裁判時之現行刑法第二條規定以決定適用之刑罰法律，先
    予辨明。又以本次刑法修正之比較新舊法，應就罪刑有關之
    共犯、未遂犯、想像競合犯、牽連犯、連續犯、結合犯，以
    及累犯加重、自首減輕暨其他法定加減原因（如身分加減）
    與加減例等一切情形，本於統一性及整體性原則，綜其全部
    罪刑之結果而為比較，亦有最高法院九十五年度第八次刑庭
    會議決議可資參照。經查：
（一）被告行為後，業已增訂刑法施行法第一條之一，並規定：
      「中華民國九十四年一月七日刑法修正施行後，刑法分則
      編所定罰金之貨幣單位為新臺幣。九十四年一月七日刑法
      修正時，刑法分則編未修正之條文定有罰金者，自九十四
      年一月七日刑法修正施行後，就其所定數額提高為三十倍
      。但七十二年六月二十六日至九十四年一月七日新增或修
      正之條文，就其所定數額提高為三倍」，是就現行刑法中
      ，有關於罰金刑處罰之規定，即有就新舊法比較之必要，
      惟經比較增訂之刑法施行法第一條之一與被告行為時之罰
      金罰鍰提高標準條例第一條前段、現行法規所定貨幣單位
      折算新台幣條例第二條結果，二者規定適用之結果並無不
      同，則本件即依被告行為時之舊法即依罰金罰鍰提高標準
      條例第一條前段為法條適用之依據，附此敘明。
（二）被告行為後，刑法第三十三條第五款業於九十四年二月二
      日以華總一義字第０九四０００一四九０一號令修正公布
      ，並自九十五年七月一日起施行；修正後刑法第三十三條
      第五款規定「罰金：新臺幣一千元以上，以百元計算之。
      」，與修正前刑法第三十三條第五款規定「罰金：一元以
      上。」不同。比較新舊法結果，以舊法較有利於行為人，
      新法並無對被告較為有利之情形，故依刑法第二條第一項
      前段規定，本案關於刑法第三百三十五條第一項之法定刑
      罰金部分，自應適用行為時之法律即修正前刑法第三十三
      條第五款規定決定其罰金部分之法定刑。
（三）又被告行為後，罰金罰鍰提高標準條例第二條業已刪除，
      而刑法第四十一條第一項前段關於易科罰金之折算標準已
      由舊法之銀元一百元、二百元、三百元修正為新台幣一千
      元、二千元、三千元，因屬科刑規範事項之變更，其折算
      標準為裁判時所應諭知，自有就新舊法規定比較之必要，
      經比較新舊法結果，被告行為後之新法並未較有利於被告
      ，是依刑法第二條第一項前段之規定，本件應適用被告行
      為時之舊法即依修正前刑法第四十一條第一項前段、修正
      前罰金罰鍰提高標準條例第二條之規定，諭知以銀元三百
      元折算一日為易科罰金之折算標準，爰依上開規定諭知易
      科罰金之折算標準。
（四）綜合上述修正前後刑法第四十一條第一項前段、第三十三
      條第五款及刑法施行法第一條之一適用情形綜合比較結果
      ，修正後刑法及刑法施行法之規定並非較有利於被告，參
      酌修正後刑法第二條第一項前段、但書規定之「從舊從輕
      」原則，本案應適用修正前刑法及罰金罰鍰提高標準條例
      第一條前段為法條適用之依據。
三、核被告所為，係犯刑法第三百三十五條第一項之侵占罪。爰
    審酌被告前無不良素行，本件持有臺灣戴姆勒克萊斯勒公司
    所有之Mercedes-Benz牌S280型自小客車一部，僅支付頭期
    款七十五萬五千元及二十一期分期款，尚有一百三十三萬元
    未給付，即將該車質押而侵占入己，行為對告訴人臺灣戴姆
    勒克萊斯勒公司所造成之財產上損害非輕，暨被告於犯後坦
    承犯行，態度良好，尚知悔悟等一切情狀，量處如主文所示
    之刑，並依修正前刑法第四十一條第一項前段及修正前罰金
    罰鍰提高標準條例第二條之規定，諭知易科罰金之折算標準
    ，以資懲儆。
據上論斷，依刑事訴訟法第二百七十三條之一第一項、第二百九
十九條第一項前段，刑法第二條第一項前段、第三百三十五條第
一項、修正前刑法第四十一條第一項前段，罰金罰鍰提高標準條
例第一條前段、修正前罰金罰鍰提高標準條例第二條，現行法規
所定貨幣單位折算新臺幣條例第二條，判決如主文。
中    華    民    國    95    年    12    月    5     日
                  刑事第十庭    法  官  黃炫中
上正本證明與原本無異。
如不服本判決，應於送達後十日內向本院提出上訴狀（須附繕
本），上訴於台灣高等法院台中分院。
                                書記官  黃珮華
中    華    民    國    95    年    12    月    5     日
附錄論罪科刑法條
中華民國刑法第335條
（普通侵占罪）
意圖為自己或第三人不法之所有，而侵占自己持有他人之物者，
處 5 年以下有期徒刑、拘役或科或併科 1 千元以下罰金。
前項之未遂犯罰之。


司法院資訊處製作；財團法人民間司法改革基金會備份。
